臺灣澎湖地方法院民事判決　　　　　　　　 96年度訴字第8號
原　　　告　乙○○
　　　　　　甲○○
共　　　同
法定代理人　戊○○
共　　 同
訴訟代理人　丙○○律師
被　　　告　丁○○即己○企業行
　　　　　　己○營造有限公司
法定代理人　丁○○
共　　 同
訴訟代理人　林永發律師
　　　　　　陳旻沂律師
複　代理人　陳建欽律師
上列當事人間請求侵權行為損害賠償事件，本院於民國96年11月
8日言詞辯論終結，本院判決如下：
    主      文
被告丁○○即己○企業行（統一編號：00000000）或被告己○營
造有限公司應給付原告乙○○、甲○○各新臺幣捌拾陸萬玖仟伍
佰貳拾玖元，及自民國96年3月16日起至清償日止，按週年利率
百分之五計算之利息。
本判決第一項，如其中一被告已為給付者，其餘被告則免給付義
務。
被告己○營造有限公司應給付原告乙○○、甲○○各新臺幣玖拾
肆萬伍仟元，及自民國96年3月16日起至清償日止，按週年利率
百分之五計算之利息。
原告其餘之訴駁回。
訴訟費用新臺幣肆萬陸仟肆佰肆拾壹元由被告負擔五分之三，餘
由原告負擔。
本判決第一項於原告以新臺幣貳拾玖萬元為被告丁○○即己○企
業行或被告己○營造有限公司供擔保後，得假執行。但被告丁○○即己○企業行或被告己○營造有限公司如以新臺幣捌拾陸萬玖
仟伍佰貳拾玖元為原告供擔保後，得免為假執行。
本判決第三項於原告以新臺幣參拾壹萬伍仟元為被告己○營造有
限公司供擔保後，得假執行。但被告己○營造有限公司如以新臺
幣玖拾肆萬伍仟元為原告供擔保後，得免為假執行。
原告其餘假執行之聲請駁回。
    事實及理由
甲、程序方面：
一、按訴狀送達後，原告不得將原訴變更或追加他訴；但擴張或
    減縮應受判決事項之聲明者，不在此限，民事訴訟法第255
    條第1項第3款定有明文。
二、經查：本件原告原起訴請求被告丁○○即己○企業行（已於
    民國94年7月25日歇業，另於94年8月11日由其配偶郭秀枝以
    「己○企業行」同名另行設立）、或己○營造有限公司（下
    稱己○公司）賠償原告2人各新臺幣（下同）2,087,550 元
    及法定遲延利息，嗣於訴訟進行中將訴之聲明擴張為被告丁○○即己○企業行或己○公司賠償原告2人各2,290,150元及
    法定遲延利息，核屬擴張應受判決事項之聲明，依前揭規定
    ，於法相符，應予准許。
乙、兩造之主張：
一、原告起訴主張：被告丁○○即己○企業行及己○公司自93年
    11、12月間起，僱用訴外人張瑛傑擔任挖土機司機，負責駕
    駛及保養挖土機等工作，月薪4萬8千元。94年2月13日早上
    ，張瑛傑受丁○○通知前往澎湖縣湖西鄉龍門村漁港西側砂
    石碼頭港內海域，保養置於平台船上之挖土機具，該工作地
    點位於海上，被告身為雇主，理應善盡保護責任預防員工發
    生墜海意外，竟疏於設置相關安全設備及盡注意之義務，讓
    張瑛傑獨自在該危險工作場所工作，導致張瑛傑失足落海溺
    斃，直至94年2月15日晚間7時許，始經潛水人員在該海域打
    撈張瑛傑屍體上岸。原告2人為張瑛傑之未成年子女，依民
    法第1144條規定，張瑛傑對其等負有扶養義務，原告2人爰
    依侵權行為法律關係，各請求被告賠償扶養費1,015,499元
    ；再原告2人年幼喪父，影響人格健全發展，精神上受有極
    大痛苦，各請求被告賠償100萬元之慰撫金。又被告未依勞
    工保險條例之規定，替張瑛傑強制加入勞工保險，導致原告
    2 人無法向勞工保險局領取喪葬津貼、遺屬津貼，原告併依
    債務不履行等法律關係，請求被告賠償原告2人各108萬元。
    並聲明：被告丁○○即己○企業行或己○公司應給付原告
    乙○○、甲○○各2,290,158元，及自擴張聲明書狀送達被
    告翌日起至清償日止，按週年利率5％計算之利息。原告
    願供擔保，請准宣告假執行。
二、被告則以：張瑛傑係受被告己○公司僱用之臨時工，而非受
    被告丁○○即己○企業行所僱。事故發生當天，丁○○通知
    張瑛傑至系爭碼頭港口旁陸地保養置於陸上的挖土機，並非
    保養位在平台船上的挖土機；張瑛傑屍體發現處是在朝國營
    造公司所屬之母船下方，並非被告所有之平台船下方，因此
    張瑛傑不是自平台船落海死亡；又張瑛傑平常罹患憂鬱症，
    長期服藥，可能一時想不開自殺，又澎湖冬天海風強勁，張
    瑛傑亦可能接近岸邊時，精神恍惚失足落海而致死亡。被告
    對本件事故之發生無過失可言，自無須負侵權行為之損害賠
    償責任。又原告請求之扶養費、慰撫金金額均屬過高，不願
    賠償。另張瑛傑受僱時，自己表示不用加入勞保，並非被告
    不替其加入，且張瑛傑是臨時工，被告平日僱用之員工人數
    亦不足5人，並無為張瑛傑辦理加入勞工保險之義務等語資
    為抗辯。並聲明：請求駁回原告之訴；如受不利益判決，願
    供擔保，請准宣告免為假執行。
丙、兩造不爭執之事實
一、張瑛傑於94年2月13日上午，受丁○○通知前往湖西鄉龍門
    碼頭附近保養挖土機；嗣於94年2月15日晚間7時許，經人發
    現落海溺斃。又張瑛傑當時並未參加勞工保險。（94年相字
    第11號相驗卷宗）
二、原告2人為張瑛傑之未成年子女，為張瑛傑之繼承人。
三、張瑛傑生前至少由己○公司所僱用；同意張瑛傑生前每月薪
    資以4萬2千元計算。（本院卷一第110頁、卷二第12頁）
丁、得心證之理由：
一、原告主張其等之父張瑛傑生前同時受被告丁○○即己○企業
    行，以及被告己○公司僱用；張瑛傑於94年2月13日上午，
    經丁○○通知前往龍門碼頭附近海上工作，因上述僱用人未
    善盡保護責任，疏於設置相關安全設備，致張瑛傑落海溺斃
    ，依侵權行為應負損害賠償責任；又上述僱用人未依規定為
    張瑛傑加入勞工保險，亦應賠償原告損失。被告則以張瑛傑
    係受被告己○公司僱用，張瑛傑可能是自殺或精神狀態不佳
    而致落海，被告對張瑛傑之死亡並無過失，不須賠償；原告
    請求之扶養費、慰撫金金額均屬過高；被告並無為張瑛傑加
    入勞工保險之義務等語為抗辯。是以，本件爭點為：張瑛
    傑究係受僱於丁○○即己○企業行或己○公司？或兩者兼有
    ？僱用人是否應就張瑛傑之死亡負侵權行為責任？若需負
    責，應賠償數額若干？張瑛傑就其系爭事故之發生是否與
    有過失，比例為何？己○企業行或己○公司有無為張瑛傑
    加入勞工保險之義務？是否應賠償原告2人未能領取職災補
    償之損失？若應賠償，數額若干？本院茲分述如下：
二、張瑛傑究係受僱於丁○○即己○企業行或己○公司，或兩者
    兼有；僱用人是否應就張瑛傑之死亡負侵權行為責任？
（一）按所謂僱傭契約，係指當事人約定，一方於一定或不定之
      期間內為他方服勞務，他方給付報酬之契約，此為民法第
      482條所明定。是故雙方如已就一方為他方服勞務及報酬
      之要素相互合致之意思表示即屬當之，本不以書面或其他
      定式為必要，且與薪資所得由何人申報等考量無關，先予
      敘明。
（二）被告雖陳稱張瑛傑僅受己○公司僱用，未受己○企業行僱
      用，惟被告丁○○於本院審理時陳稱：張瑛傑於93年間有
      一天問伊有沒有缺工人，伊就親自面談僱用張瑛傑，但當
      時並未言明要在伊的哪一家公司工作等語（本院卷二第11
      頁）；則就張瑛傑言，其認知之僱傭內容，只要是丁○○
      交派之工作，皆應完成，並不區分是哪一家與丁○○相關
      公司或獨資事業之工作；另就被告丁○○而言，本院斟酌
      其於94年2月15日接受警詢時陳稱：張瑛傑是己○企業行
      的臨時員工（相驗卷第7-9頁）；又於本院94年度重訴字
      第10號民事案件審理時陳稱：本來準備過年後要叫張瑛傑
      去花嶼及桶盤，作己○土木包工業的工作等語（該卷第79
      頁）；及張瑛傑93年薪資所得資料，亦有己○土木包工業
      為扣繳單位之紀錄（本院卷一第141頁）等情狀，可認丁○○是視需要情形，任意指派張瑛傑至家族相關事業工作
      。而丁○○為前己○企業行以及己○公司之負責人，有營
      利事業登記、營業稅稅籍查詢資料、營利事業所得稅查詢
      資料可稽（本院卷一第58、143頁；本院卷三第4頁以下）
      ，是故，丁○○主觀上亦無排除張瑛傑同時受己○企業行
      僱用之意思。綜合上述情狀，原告主張張瑛傑生前同時受
      被告丁○○即己○企業行、己○公司所僱用，應可採信。
（三）又張瑛傑於94年2月13日上午7時許，經丁○○通知前往龍
      門碼頭附近工作，而丁○○於當日上午9時許前往該處查
      看，僅見張瑛傑所駕駛車輛停在碼頭邊，但未見張瑛傑行
      蹤一節，為被告丁○○所自承，且與現場情況相符，足證
      張瑛傑當日上午出門，確係依丁○○指示前往龍門碼頭附
      近工作。又據被告丁○○及張瑛傑之父張天爵所述，此後
      即未有人發現張瑛傑之蹤跡，直至94年2月15日晚間7時30
      分許，始由潛水協會及消防隊人員自該港邊海域打撈張瑛
      傑屍體上岸，參以當天為農曆正月初五，屬過年期間，晚
      上6時天色已暗，且丁○○指示之保養挖土機等工作亦無
      急迫性，張瑛傑應無於晚間加班工作之理，應認其落海時
      間應為當日晚間6時以前，且在其被打撈上岸前即不幸辭
      世，亦經本院調閱臺灣澎湖地方法院檢察署94年度相字第
      11 號相驗卷宗查核無誤。
（四）被告雖以張瑛傑可能因病厭世，或併服藥物、酒精後精神
      恍惚失足落海各情抗辯，然為原告所否認。經查：張瑛
      傑生前雖自93年間起至94年2月2日止，曾因罹患憂鬱症、
      失眠等症狀，前往國軍澎湖醫院就診10餘次，但據張瑛傑
      之主治醫師陳志剛表示，據其長期觀察、追蹤、診療及交
      談等方面之輔佐，張瑛傑情緒已較為平穩且控制合宜，期
      間未發現有輕生之念頭（相驗卷第85頁），而張瑛傑身著
      夾克內取之藥物，係治療憂鬱症藥物Reslin、治療癲癇症
      藥物Convulex、Flunitrazepam、鎮靜安眠藥FM2等（相驗
      卷第69頁反面），顯見其病情尚未嚴重至自殺之傾向，且
      由張瑛傑生前主動向丁○○詢問工作地點等情觀之，張瑛
      傑應無自殺之動機。且由前往工作時所穿著之夾克內尚發
      現治療之藥物，益可證明張瑛傑應有按時服藥，則在藥物
      長期控制得宜之情況下，實難以此推斷張瑛傑係自殺投海
      。被告上開抗辯，尚屬主觀臆測之詞，不足為信。至於
      被告抗辯張瑛傑因併服FM2及酒類，致精神不濟失足落海
      等情即使為真實，係屬張瑛傑是否與有過失，而應予減輕
      或免除賠償責任之問題（詳後述），是以被告就系爭不幸
      事故之發生，仍應負侵權行為損害賠償之責，而非當然即
      無庸負責。
（五）按雇主對於僱用之勞工，應預防職業上災害，建立適當之
      工作環境及福利設施，此為勞動基準法第8條所明定。又
      所謂「工作環境」固不僅指工作場所本體，尚兼及勞工工
      作時，因該場所或週邊所有可能有害勞工之相關設施，且
      不以該場所為僱用人所有者為限，只要其指示勞工至該處
      工作，即有為必要防範之義務，否則即無從達到保護勞工
      安全工作之立法本旨。又雇主既有建立適當工作環境及福
      利設施，預防職業上災害之義務，若違反此項義務，勞工
      因而發生職業上災害，致死亡、殘廢、傷害或疾病時，即
      難謂雇主對於勞工死亡、殘廢、傷害或疾病無故意或過失
      之不法。又雇主對於水上作業勞工有落水之虞時，應使勞
      工穿著救生衣，設置救生人員及救生設備，勞工安全衛生
      法第5條第1項、勞工安全衛生設施規則第234條亦分別定
      有明文。經查：被告既然僱用張瑛傑擔任挖土機司機，並
      使其在海域平台船上從事工作，即有依上開規定提供並要
      求勞工穿戴救生衣等，或設置救生設備，以防勞工發生落
      水意外之義務，而依當時之情形，並無不能注意之情事，
      竟疏未注意提供救生衣或要求切實穿著救生衣，或設置其
      他安全設備，導致張瑛傑於平台船上作業時發生意外失足
      墜落海中溺斃，其有過失甚為明顯。至張瑛傑死亡案經檢
      察官相驗並解剖鑑定後，雖以查無他殺嫌疑簽結，有相驗
      報告書可憑，然本院依上開事證已足認被告就張瑛傑死亡
      結果之發生應負民法上之過失責任，自不受上開偵查結果
      之拘束，附此敘明。
（六）又按因故意或過失不法侵害他人之權利者，負損害賠償責
      任；被害人對於第三人負有法定扶養義務者，加害人對於
      該第三人亦應負損害賠償責任；不法侵害他人致死者，被
      害人之父、母、子、女及配偶，雖非財產上之損害，亦得
      請求賠償相當之金額，民法第184條第1項前段、第192條
      第1、2項、第194條分別定有明文。查張瑛傑於系爭事故
      發生時，係同時受僱於被告丁○○即己○企業行，及己○
      公司，已如前述，被告違反上揭勞動基準法以及勞工安全
      衛生法所規定之義務，而不法侵害張瑛傑致死，均應負侵
      權行為損害賠償責任。本件原告2人為張瑛傑之未成年子
      女，故原告2人自可依上開規定訴請被告賠償。
三、原告依侵權行為法律關係，得請求之賠償數額若干：
（一）扶養費部分：
１、按父母對未成年子女，有保護及教養之權利義務，民法第
    1084條第2項定有明文。所謂保護及教養之權利義務，包括
    扶養在內，且此扶養義務應屬生活保持義務，即不以不能維
    持生活而無謀生能力為限。查原告2人均為張瑛傑及戊○○
    所生之未成年子女，張瑛傑及戊○○依上開規定對渠等負有
    扶養義務。又原告乙○○、甲○○均為00年0月0日出生，居
    住澎湖縣馬公市，於張瑛傑死亡時為7歲又317日，至渠等20
    歲成年止，可請求扶養之期間為12年又48日，原告2人於本
    件訴訟中各請求12年之扶養期間，自有理由。依據原告提出
    行政院主計處發布之94年度澎湖縣「平均每戶家庭收支」調
    查報告所載（本院卷第21頁），平均每戶人數為2.96人，最
    終消費支出為456,221元，平均每人每年消費支出為154,129
    元（元以下四捨五入，以下同）。再依年別5％複式霍夫曼
    計算法扣除中間利息後，因張瑛傑及戊○○均對原告負有扶
    養義務，可受扶養金額應除以2，原告2人各可請求扶養金額
    為739,057元｛計算式為：154,1299.00000000（扶養12年
    之霍夫曼係數）2（受扶養人數）＝739,057（小數點以下
    四捨五入）｝。
２、至於被告主張應以國稅局所定綜合所得稅扶養親屬寬減額為
    計算扶養費之標準為妥云云，惟按扶養之程度，應按受扶養
    權利者之需要，與負扶養義務者之經濟能力及身分定之，民
    法第1119條定有明文。而所謂需要，不惟指日常生活之衣食
    住行所需，即令醫藥費用、求學所需之教育費用及適當之娛
    樂費用亦均應包括在內。查稅法上扶養親屬寬減額或免稅額
    僅係政府在稅賦制度上基於稅賦公平所為之扣減，自難逕與
    實際扶養所需等同視之。故扶養費數額之多寡，應依實際需
    要為適當之酌定，不得僅以某一固定年度綜合所得稅扶養親
    屬之寬減額或免稅額為其唯一之標準定之。又扶養必定支出
    食品飲料、衣著鞋襪、水電費、燃料動力、家庭器具設備、
    醫療保健、交通運輸、娛樂教育文化及雜項等消費支出，且
    上開支出有涉及共用水電、燃料、食品、家庭設備等無法逐
    一檢具支出憑據，此為眾所周知之事實，而前揭行政院主計
    處歷年家庭收支調查各科目平均每人表中「消費支出」之項
    目含括食品費；飲料費；菸草；衣著及鞋襪類；燃料及燈光
    ；家庭及傢具設備；家事管理；保健及醫療；運輸交通及通
    訊（內含個人交通通訊工具之購置、個人交通設備使用管理
    及保養費、乘交通設備之費用、其他通訊費）；娛樂消遣及
    教育文化支出（內含旅遊費用、娛樂消遣服務、書報雜誌文
    具、消遣康樂器材及其附屬品、教育及研究費）；什項消費
    等（本院卷一第21頁）。本院斟酌受扶養者所需扶養之程度
    及需要，與負扶養義務者之經濟能力及身分等情形，認以前
    揭消費支出作為本件扶養費用之計算標準，較為妥當。是故
    ，被告上開主張，本院不予採納。
（二）慰撫金部分：查原告2人之父母雖已離婚，但係由父母共
      同監護，有戶籍謄本可稽（本院卷一第18頁），原告2人
      喪父時，未滿8歲，頓失父親之照顧與關懷，甚為悲痛；
      又原告2人現為國小在學學生，被告丁○○即己○企業行
      93年度營業淨利為-72077元（本院卷一第146頁）、己○
      公司93年度營業淨利為2,555,351元（本院卷三第30頁）
      ，被告丁○○名下有多筆不動產（本院卷二第21-28頁）
      等情狀，認原告2人之精神上損害各以100萬元計算為合理
      。
四、張瑛傑就系爭事故之發生是否與有過失？比例為何？
（一）按損害之發生或擴大，被害人與有過失者，法院得減輕賠
      償金額，或免除之，民法第217條定有明文。次按民法第
      217條第1項所謂被害人與有過失，並非指被害人違反注意
      義務，而僅係對損害之發生能注意而不注意而已，此與侵
      權行為以故意過失為其成立要件之過失意義，為應注意能
      注意而不注意，即必須加害人違反注意義務者不同，有最
      高法院86年度台上字第3611號判決意旨可參。
（二）查張瑛傑事發時為年滿31歲之成年人，平日即在澎湖以駕
      駛及保養挖土機為業，且在各工地上班時，亦經常須藉船
      舶之運輸往返之經驗，依其智識，當對在海域上平台船從
      事機具保養工作有落海之危險，且有防止危險發生之能力
      ，並依94年2月13日9至18時許之平均風速為每秒5.5至6.8
      公尺，屬蒲福4級，足使陸上之塵土及碎紙被風吹揚，樹
      之分枝搖動，有交通部中央氣象局臺灣南區氣象中心函及
      所覆資料可稽（臺灣高等法院高雄分院95年度上字第125
      號民事卷第87至89頁）。又張瑛傑屍體經送請法醫研究所
      鑑定結果，血液內每百毫升含酒精22毫克、尿液每百毫升
      含4毫克、胃內容物檢驗結果每百毫升含酒精41毫克，足
      見其於落海前應有飲酒；另衣物內白色粉末經檢驗為FM2
      （FLUNITRAZEPAM）屬鎮靜安眠藥之一種，有該鑑定報告
      足參（相驗卷第64-69頁）。按張瑛傑既前往平台船上工
      作，當知在平台船上工作之潛在危險性，竟未予注意自己
      服用上開藥物及飲用酒類可能產生之精神恍惚精神無法集
      中等副作用，欣然同意前往，終致不慎落海溺斃，自同屬
      促成上開不幸之共同原因，應認亦與有過失。
（三）本院斟酌上情，及被告僱用張瑛傑至碼頭內平台船上工作
      ，當知張瑛傑若稍有不慎極易落海，具相當危險性，卻未
      提供適當之防護設施或要求張瑛傑切實穿戴救生衣等，以
      避免危害之發生等情，因認張瑛傑與被告對於本件事故之
      發生，應各負50%之過失責任。從而，原告2人依侵權行為
      法律關係各得求償之數額，為869,529元（計算式：《
      739,057 +1,000,000》2=869,529）。原告其餘請求，
      則無理由，應予駁回。又被告丁○○即己○企業行以及被
      告己○公司對於原告2人所負同一目的之賠償責任，係本
      於各別之發生原因，應屬不真正連帶債務，如其中一被告
      就上開賠償金額已為給付，則其餘被告則免給付義務，附
      此說明。
五、被告有無強制為張瑛傑辦理參加勞工保險之義務，是否需負
    賠償責任；若需負責，數額若干：
（一）按僱用勞工五人以上之公、民營工廠，對年滿十五歲以上
      ，六十歲以下之勞工，應以其雇主或所屬團體或所屬機構
      為投保單位，全部參加勞工保險為被保險人；又投保單位
      不依本條例之規定辦理投保手續者，勞工因此所受之損失
      ，並應由投保單位依本條例規定之給付標準賠償之，勞工
      保險條例第6條第1項第1款、第72條第1項分別定有明文。
      經查：
１、被告丁○○即己○企業行部分：丁○○於本院審理時陳稱：
    己○企業行僱用員工數約3、4人等語（本院卷二第12頁），
    據本院依職權調閱丁○○即己○企業行92至94年度營利事業
    所得稅申報及核定資料（本院卷一第143-183頁）、91至94
    年度綜合所得稅BAN給付清單（本院卷二第49-52頁）、92至
    94 年勞工加退保資料（本院卷二第123-128頁）查核結果，
    己○企業行僱用員工人數確實未滿5人，有上述資料在卷可
    稽，原告亦未能舉證己○企業行僱用5人以上員工，因此，
    被告丁○○即己○企業行非屬勞工保險條例規定應強制保險
    之範圍，不須就此賠償。
２、被告己○公司部分：經本院依職權調閱己○公司92至94年
    度營利事業所得稅申報及核定資料查核結果，其中92年度損
    益及稅額計算表記載「結算日僱用員工數」為16人（本院卷
    三第5頁），93年度之「結算日僱用員工數」為52人（本院
    卷三第31頁），94年度之「結算日僱用員工數」為10人（本
    院卷三第27頁），有上述資料在卷可稽，堪認被告己○公司
    僱用員工人數在5人以上，屬勞工保險條例規定應強制保險
    之範圍。被告己○公司僱用之勞工張瑛傑為00年0月0日出生
    ，有相驗卷宗可稽，其於被告己○公司公司服務時為年滿15
    歲以上，60歲以下之人，而被告己○公司又係僱用5人以上
    員工之公司，是以本應於張瑛傑到職之當日，列表通知勞保
    局，並為張瑛傑辦理參加勞工保險之手續，竟未依上開規定
    為張瑛傑投保勞工保險，即有債務不履行之情形。又勞工
    安全衛生法第2條第4項規定，本法所稱職業災害，謂勞工就
    業場所之建築物、設備、原料、材料、化學物品、氣體、蒸
    氣、粉塵等或作業活動及其他職業上原因引起之勞工疾病、
    傷害、殘廢或死亡。準此，勞動基準法第59條所稱之職業災
    害，當指上述雇主提供工作埸所之安全與衛生設備等職業上
    原因所致勞工之疾病、傷害或死亡而言。被告己○公司未依
    規定提供適當之防護設施或要求張瑛傑切實穿戴救生衣等，
    以避免危害之發生，已如前述，則張瑛傑之死亡，顯係職業
    災害所致。原告為張瑛傑之未成年子女，訴請被告己○公司
    賠償因此所受之損失，即屬有據。（最高法院72年度台上字
    第369號判決意旨參照）至於被告己○公司辯稱：係張瑛
    傑自己表示不願參加勞工保險，且張瑛傑為臨時工，被告己○公司不應負賠償責任云云。惟查：依司法院大法官釋字第
    456號解釋意旨，勞工保險條例第6條第1項第1款至第5款、
    第8條第1項第1款及第2款規定，並未限定於專任員工始得為
    之。是以，張瑛傑縱然為臨時工，被告己○公司仍有強制為
    張瑛傑投保勞工保險之義務。又投保單位，依勞工保險條例
    之規定，為其所屬員工辦理參加勞工保險手續及其他有關保
    險事務，其對國家言，固係履行公法上義務，然勞工保險與
    普通保險不同，該條例第6條規定勞工參加勞工保險，並以
    雇主或所屬團體為投保單位，係強制規定，且同條例第10條
    亦為硬性規定，應解釋為強行的契約法規之一種，自無因受
    僱人之同意，而減輕或免除僱主及投保單位之投保義務。是
    以，被告己○公司上開辯解，均不足採認。
（二）再勞工保險條例第64條規定，被保險人因職業傷害或罹患
      職業病而致死亡者，不論其保險年資，除按其平均月投保
      薪資，一次發給喪葬津貼五個月外，遺有配偶、子女及父
      母、祖父母或專受其扶養之孫子女及兄弟、姊妹者，並給
      與遺屬津貼四十個月。被告己○公司未依勞工保險條例之
      規定為張瑛傑投保，依前揭說明，自應依投保單位之給付
      標準賠償原告。又兩造均同意張瑛傑每月薪資以4萬2千元
      計算（此亦為勞工保險條例投保薪資之最高額），則張瑛
      傑之喪葬津貼5個月為21萬元，遺屬津貼40個月為168萬元
      ，合計為189萬元。原告2人分為張瑛傑之未成年子女，各
      得領取94萬5千元。原告逾此部分之請求，則無理由，應
      予駁回。至於被告主張原告所受勞工保險條例、勞動基準
      法之補償金額，得抵充同事故侵權行為損害賠償云云，但
      原告迄未領得任何勞工保險或其他法令規定之補償金，且
      被告丁○○於本院審理時亦自承：張瑛傑出殯時有包奠儀
      ，但被退回，其他沒有任何賠償等語（本院卷二第128頁
      ）。原告既未受任何補償，則被告上開關於抵充之抗辯，
      亦屬無據。
六、綜上所述，原告本於侵權行為法律關係，訴請被告丁○○即
    己○企業行或己○公司，給付原告2人各869,529元；又本於
    債務不履行等法律關係，請求被告己○公司各給付原告2人
    職災死亡給付94萬5千元，及均自擴張聲明書狀送達被告翌
    日起（原告未提出被告收受書狀之掛號回執，爰以距離最近
    庭期之翌日即96年3月16日為準）至清償日止，按週年利率5
    ％計算之利息，為有理由，應予准許。原告逾此部分之請求
    ，則無理由，應予駁回。
七、兩造均陳明願供擔保，聲請宣告假執行或免為假執行，經核
    合於法律規定，爰分別酌定相當之擔保金額宣告之。至於原
    告其餘假執行之聲請，因訴之駁回，失所附麗，予以駁回。
戊、據上論結，原告之訴為一部有理由、一部無理由，依民事訴
    訟法第79條、第85條第1項前段、第390條第2項、第392條第
    2 項，判決如主文。
中      華     民     國    96   年   11   月   22    日
                        民事庭  法  官  李宛玲
以上正本係照原本作成。
如不服本判決，應於判決送達後20日內，向本院提出上訴狀（須
附繕本）。
中      華     民     國    96   年   11   月   22    日
                                書記官  王耀煌
